【裁判字號】    95,交聲,485
【裁判日期】    950804
【裁判案由】    違反道路交通管理處罰條例聲明異議
【裁判全文】
臺灣士林地方法院交通事件裁定
原處分機關  交通部公路總局臺北區監理所蘆洲監理站
異  議  人
即受處分人  甲○○
上列受處分人因違反道路交通管理處罰條例案件，對於交通部公
路總局臺北區監理所蘆洲監理站民國95年4月26日所為之處分（
原處分案號：北監蘆字第裁46-AW0000000號），聲明異議，本院
裁定如下：
    主  文
原處分撤銷。
甲○○汽車駕駛人，駕駛機器腳踏車，不在規定車道行駛，處罰
鍰新臺幣陸佰元，並記違規點數壹點。
    理  由
一、按汽車（含機器腳踏車）駕駛人，爭道行駛且不在規定車道
    行駛者，處新臺幣（下同）600 元以上1,800 元以下罰鍰，
    並予記違規點數1點，道路交通管理處罰條例第3條第8 款、
    第45條第13款、第63條第1項第1款分別定有明文。
二、原處分意旨略以：異議人即受處分人甲○○騎乘LM7-106 號
    重機車，於94年8月8日7時39分許，在臺北市○○路○段與立
    農街1 段路口，經臺北市政府警察局北投分局石牌派出所執
    勤員警逕行舉發「機車行駛禁行車道」之違規，依違反道路
    交通管理處罰條例第45條第13款之規定，處罰鍰1,800元。
三、異議意旨略以：因異議人於93年初即遷離淡水住所，並未收
    到機器腳踏車不在規定車道行駛之罰單，故未繳納罰鍰，異
    議人因疏忽未更改車籍資料，屬異議人之錯，但此一罰責實
    在過重無法接受云云。
四、按道路交通管理處罰條例第87條第1 項規定：受處分人不服
    第8 條主管機關所為之處罰得於接到裁決之翌日起20日內向
    管轄地方法院聲明異議。又聲明異議係不服裁決處分之請求
    救濟方法，故當事人於聲明異議期限內表示不服，無論其形
    式上誤用何字樣，仍不妨礙其提起聲明異議之效力，有最高
    法院88年度臺抗字第114 號裁判意旨可資參照。查本件北監
    蘆字第裁46-AW0000000號裁決日期為95年4月26 日，並於95
    年4月27 日送達予異議人，有該裁決書、送達證書等影本在
    卷可稽。異議人即受處分人甲○○雖於95年6月16 日始向原
    處分機關提出聲明異議狀，惟異議人於95年5月8日即向原處
    分機關提出交通管理事件申訴單，其形式上雖係誤用申訴書
    ，然實際係表示對原處分機關所為之處罰不服甚為明確，揆
    諸上揭說明，異議人之申訴並不妨礙其提起聲明異議之效力
    ，故異議人就本件北監蘆字第裁46-AW0000000號裁決之異議
    聲明，與上開程序規定並無不合，尚無逾期之問題，核先敘
    明。
五、經查：
    (一)異議人甲○○於94年8月8日上午7時39 分許，騎乘其所有
      之車牌號碼LM7-106號重型機車，於台北市○○路○段與立
      農街1 段路口，經臺北市政府警察局北投分局石牌派出所
      執勤員警逕行舉發其有「機車行駛禁行車道」之違規事實
      ，有上開舉發通知單1紙、採證照片2紙在卷可證，且為異
      議人所不爭執，是異議人確有於前揭時、地騎乘車牌號碼
      LM7-106 號重型機車行駛禁行車道之違規事實，堪予認定
      。
    (二)次按處理違反道路交通管理事件，有關文書送達之程序，
      依行政程序法之規定，違反道路交通管理事件統一裁罰基
      準及處理細則第5 條定有明文。又送達，於應受送達人之
      住居所、事務所或營業所為之，應為送達之處所不明者，
      行政機關為避免行政程序遲延，認為有必要時，行政機關
      得依職權命為公示送達，行政程序法第72條第1 項、第78
      條第1項、第2項定有明文。查本件原舉發單位將上開舉發
      通知單交由郵政機關以掛號方式寄送，送達地址載明為「
      台北縣淡水鎮○○路183之1號17樓」，業經該住處青山社
      區管理委員會代為收受，嗣遭該委員會以「招領逾期」之
      理由退回，原舉發機關即為公示送達等情，有掛號信函影
      本1紙、台北市政府警察局交通警察大隊95年5月22日北市
      警交大執字第09532094500 號函及所附之台北市政府公報
      各1 份在卷可參。惟異議人固曾設籍於台北縣淡水鎮○○
      路183 之1 號17樓，然於94年4 月1 日即遷入苗栗縣後龍
      鎮海埔152 號，此有戶籍謄本1 紙附卷可稽，是異議人於
      原舉發單位於94年8 月25日送達本件違規通知單時，已未
      設籍於台北縣淡水鎮○○路183 之1 號17樓，自無從收受
      上開舉發通知單，雖異議人變更送達處所未向原處分機關
      或交通監理單位陳明，但已向戶政機關辦理戶籍變更登記
      ，原舉發機關並非完全無法查知其遷徙情形，是原舉發機
      關未予查知異議人確實住居所後改依正確地址送達，即以
      異議人之送達處所不明，逕為公示送達，依照上開說明，
      尚難認已符合行政程序法公示送達之規定，而認該舉發通
      知單已合法送達予異議人。
    (三)再按違反道路交通管理處罰條例所定罰鍰之處罰，受處罰
      人接獲違反道路交通管理事件通知單後，於15日內得不經
      裁決，逕依第92條第3 項之罰鍰基準規定，向指定之處所
      繳納罰鍰結案；不服舉發事實者，應於15日內，向處罰機
      關陳述意見：其不依通知所定期限前往指定處所聽候裁決
      ，且未依規定期限繳納罰鍰結案或向處罰機關陳述意見者
      ，處罰機關得逕行裁決之，道路交通管理處罰條例第9 條
      第1 項可資參照。本件原舉發單位之舉發通知單未合法送
      達予異議人乙節，業如前述，是異議人既未能於到案期限
      前經合法收受舉發通知單，自不可能依限到案繳交罰鍰或
      到案聽候裁決，而查上開裁罰基準表係以行為人逾越應到
      案時間之長短，決定罰鍰數目之高低，其間寓有對行為人
      科加到案義務之意，而本件異議人始終未實際收受舉發通
      知單，自無從認其係故意不到案，而加重裁罰，是原處分
      機關以異議人收受舉發通知單，逾越應到案期限30日以上
      為由，引用違反道路交通管理事件統一裁罰基準表之規定
      ，逕行裁處異議人1,800元之最高額罰鍰，即有不當。
六、綜上所述，異議人確有於前揭時、地，不在規定車道行駛之
    違規事實，從而原處分機關依道路交通管理處罰條例第45條
    第13款之規定裁罰，於法雖無不合，惟查，原處分機關以異
    議人收受舉發通知單，逾越應到案期限30日以上為由，引用
    違反道路交通管理事件統一裁罰基準表之規定，裁處異議人
    1,800 元之最高額罰鍰，其裁決標準不當，已如前所述；又
    違反道路交通管理處罰條例第45條規定者，依同條例第63條
    第1項第1款之規定，並應記違規點數1 點，原處分機關漏未
    記點，亦有違誤。本件異議人之聲明異議意旨執此指摘原處
    分不當，為有理由，自應由本院將原處分撤銷，另裁定如主
    文第2項所示，以資適法。
據上論斷，應依道路交通案件處理辦法第20條前段，裁定如主文
。
中    華    民    國    95    年    8     月    4     日
                  交通法庭法  官    許碧惠
以上正本證明與原本無異。
如不服本裁定，應於裁定送達後5 日內，向本院提出抗告狀。
                          書記官    徐仁豐
中    華    民    國    95    年    8     月    4     日


司法院資訊處製作；財團法人民間司法改革基金會備份。
